臺灣高雄地方法院刑事判決　　　　　　　94年度訴字第2883號
公　訴　人　臺灣高雄地方法院檢察署檢察官
被　　　告　甲○○
　　　　　　　　　　（
指定辯護人　義務辯護人尤挹華律師
上列被告因強盜等案件，經檢察官提起公訴（94年度偵字第
12141 號），本院判決如下：
    主  文
甲○○意圖為自己不法之所有，攜帶兇器，以強暴、脅迫至使不
能抗拒，而取他人之物，未遂，累犯，處有期徒刑肆年陸月。
    事  實
一、甲○○前於民國84年間，因違反肅清煙毒條例案件，經本院
    以84年度訴字第3168號分別就違反麻醉藥品管理條例部分判
    處有期徒刑3 月，就違反肅清煙毒條例案件部分判處有期徒
    刑3 年4 月，嗣經臺灣高等法院高雄分院以85年度上訴字第
    796 號就違反肅清煙毒條例案件部分撤銷原判決改判處有期
    徒刑3 年2 月確定，並經臺灣高等法院高雄分院裁定應執行
    有期徒刑3 年4 月確定，於88年1 月29日假釋出獄，於89年
    7 月19日假釋期滿視為執行完畢。竟不知警惕，意圖為自己
    不法之所有，於94年7 月6 日12時許，騎乘車牌號碼J92-
    252 號重型機車，攜帶長約30公分、刀背彎曲、刀刃呈鋸齒
    狀，客觀上足以對人之生命與身體產生危害，類似藍波刀惟
    非屬槍砲彈藥刀械管制條例列管之刀械1 支，行經高雄市○○區○○路與臥龍路口時，適見丙○○將其所駕駛之車牌號
    碼6M-5 797號自小客車，停放在該處「7-11超商」門口前，
    且攜子進入超商購物，認有機可趁，乃先將機車停放在超商
    附近，並戴上口罩遮掩容貌，守候在丙○○之自小客車旁。
    嗣於94年7 月6 日13時許，見丙○○攜子步出超商，帶其子
    進入車後座就坐，丙○○自己則剛打開車門坐進駕駛座時，
    甲○○旋趁丙○○尚未鎖上車門鎖，闖入車內右前座，身體
    半跪在座椅上，以右手持刀威嚇，左手強拉丙○○之內裝有
    聯邦銀行、國泰銀行、中國信託之提款卡與第一銀行、郵局
    之金融卡及新台幣約4,000 元等財物之手提式皮包1 只，並
    以台語喝令：「門關上，不然要以刀子刺你，我不管」等語
    以此脅迫方式令丙○○交出皮包，丙○○雖力不能抗拒，惟
    仍掙扎拉住皮包，甲○○見丙○○不願將駕駛座門關上，亦
    不交出皮包，改以左手勒住丙○○脖子，右手持刀在丙○○
    面前晃動，以此強暴方式至丙○○無法抗拒，正準備交付財
    物時，適有姓名、年籍均不詳之1 名女子路過該處，見甲○○強盜財物，高喊「警察來了！」，甲○○見事跡敗露，恐
    遭逮捕，乃匆忙下車並跳上自己機車倉惶逃逸，丙○○之皮
    包始未遭強取。丙○○之左手大拇指則於甲○○將刀子在丙○○面前比劃時遭甲○○割傷，因而受有左大拇指裂傷3 公
    分之傷害。甲○○於逃逸路途中，先將上開作案用之類似藍
    波刀1 把及口罩1 個，丟棄在高雄某處（未據扣案）後，始
    騎車返家並即更換衣褲。嗣經丙○○報案後，為警依丁○○
    提供之車牌號碼，查出車主係甲○○及其住所，且發現甲○○曾有加重竊盜及強盜罪等前科紀錄，認渠涉有重嫌，乃報
    請臺灣高雄地方法院檢察署檢察官核發拘票，而於94年7 月
    6 日16時許，在高雄縣鳥松鄉○○村○○街69號，將其拘提
    到案。
二、案經高雄市政府警察局三民第二分局報請臺灣高雄地方法院
    檢察署檢察官偵查起訴。
    理  由
一、程序方面
  (一)告訴人丙○○於警詢之陳述及偵查中之證述無證據能力：
  1.按被告以外之人於審判外之言詞或書面陳述，除法律有規定
    者外，不得作為證據。又被告以外之人於偵查中向檢察官所
    為之陳述，除顯有不可信之情況者外，得為證據。又被告以
    外之人於檢察事務官、司法警察官或司法警察調查中所為之
    陳述，與審判中不符時，其先前之陳述具有較可信之特別情
    況，且為證明犯罪事實存否所必要者，得為證據，刑事訴訟
    法第159 條第1 項、第159 條之1 第2 項以及第159 條之3
    分別定有明文。次按除法律另有規定者外，不問何人，於他
    人之案件，有為證人之義務，而證人除未滿16歲或因精神障
    礙，不解具結意義及效果者外，應命具結；又證人或鑑定人
    依法應具結而未具結者，其證言或鑑定意見，不得作為證據
    ，刑事訴訟法第176 條之1 、第186 條第1 項、第158 條之
    3 分別定有明文。又法院於審判期日的調查證據程序，關於
    犯罪事實之調查與證明，只能以刑事訴訟法准許之法定證據
    方法（如被告之供述、人證、鑑定、文書、勘驗）為之。而
    告訴人係向司法警察機關或偵查機關申告犯罪事實而要求訴
    追之人，其於我國刑事訴訟法中，並非法定列舉之獨立證據
    方法，若以告訴人所陳親身經歷之被害經過，作為認定犯罪
    事實之依據時，乃居於證人之地位，亦即其證據方法為證人
    ，必須踐行有關證人之證據調查程序，除非其有依法不得令
    其具結之情形，否則事實審法院應命其具結，若依法應具結
    而未具結時，該告訴人有關被害事實之陳述，無證據能力，
    法院不得援其陳述作為判決之基礎，最高法院93年度臺上字
    第5964號裁判意旨參照。
  2.本件告訴人雖於警詢及偵查中指稱：被告上車後就以左手拉
    住我的皮包，右手拿出刀來，他手要將我的皮包拉走，我不
    讓他拉開皮包，這時他就叫我把門關上，不然要拿刀刺我，
    我就說「錢給你、錢給你」，他看我說完手並沒有放開皮包
    ，他的左手便離開皮包轉而面對我，並以左手勒住我脖子，
    我與被告拉扯時左手拇指因此被劃到受傷等語。惟關於告訴
    人於警詢時之陳述，業據辯護人於本院準備程序中就證據能
    力一節聲明異議，且告訴人於警詢中之陳述與審理中之證述
    ，大略相符；而告訴人於偵查中指述其遭被告強盜之經過，
    核屬居於證人之地位而陳述其親身經歷之事實，其無前述依
    法不得令具結之情事，卻未踐行合法具結之程序；其於警詢
    及偵查中所為之陳述，自均無證據能力。
  (二)證人丁○○於偵查中證述有證據能力：
    證人丁○○對被告而言，屬被告以外之人於偵查中向檢察官
    所為之陳述，其未曾提及檢察官在偵查時有不法取供之情形
    ，且查無其他證據足認證人丁○○於偵查中所為證述有何顯
    不可信之情況，依上說明，其於偵查中之證言自均具有證據
    能力。
  (三)診斷證明書有證據能力：
    按被告以外之人（包括證人、鑑定人、告訴人、被害人及共
　  同被告等）於審判外之陳述雖不符刑事訴訟法第159 條之1
    至之4 等4 條之規定，而經當事人於審判程序同意作為證據
    ，法院審酌該言詞陳述或書面陳述作成時之情況，認為適當
    者，亦得為證據；當事人、代理人或辯護人於法院調查證據
    時，知有刑事訴訟法第159 條第1 項不得作為證據之情形，
    而未於言詞辯論終結前聲明異議者，視為有前項之同意，同
    法第159 條之5 定有明文。立法意旨在於傳聞證據未經當事
    人之反對結問予以核實，原則上先予排除。惟若當事人已放
    棄反對詰問權，於審判程序中表明同意該等傳聞證據可作為
    證據；或於言詞辯論終結前未聲明異議，基於尊重當事人對
    傳聞證據之處分權，及證據資料愈豐富，愈有助於真實發見
    之理念，且強化言詞辯論主義，使訴訟程序得以順暢進行，
    上開傳聞證據亦均具有證據能力。上開診斷證明書其性質雖
    屬傳聞證據，惟本院審理程序中，經被告、辯護人及檢察官
    均同意作為證據，依上開說明，上開診斷書具有證據能力。
二、訊據被告甲○○固坦承於上揭時地進入被害人丙○○之自小
    客車內，惟矢口否認有何加重強盜犯行，辯稱：因為被害人
    駕駛自小客車在慢車道開得很慢，我很生氣，見被害人停車
    進入超商買東西，我就將機車停放在路邊，想要進入車內教
    訓被害人，而沒有要搶被害人的意思，且當時我手上拿的是
    1 根鐵管，而非刀子云云。辯護人則以：被告在車內時，其
    姿勢為半跪著，證人丁○○無從在被告擋住車門的情況下，
    看到被告有強盜的動作，且被告是否有將車門關上，證人此
    部分陳述與被害人不一致。再從被告的犯意來看，被害人表
    示被告在車上並沒有說要被害人拿出錢財，與證人有聽到被
    告表示有要被害人拿出錢來不一致。另被告要去教訓被害人
    ，而被害人將皮包擋住胸前，被告會與被害人就皮包有拉扯
    動作實屬正常等語，資為被告辯護。細究上開辯詞得悉，
    本件爭點為被告是否基於強盜之犯意而進入車內拉扯被害人
    皮包，以及被告是否有持刀以強暴、脅迫之方式對被害人強
    盜，茲分述如下：
  (一)經查，被告甲○○於上揭時、地，持刀進入被害人自小客車
    車內，強盜被害人皮包之過程，業據證人即被害人丙○○於
    本院審理時證稱：我們買好飲料拿著東西，我讓小孩子從後
    座上車，我關上門後繞到駕駛座，轉身要入座時有影子在，
    我直覺回頭看，有1 個男生進來，我直覺用手去推他，但推
    不出去，他的門已經關上，我的門還沒有關上。我看到他右
    手亮1 支藍波刀，刀子很利，他的左手拉住我包包的一邊帶
    子，我雙手拉住我的包包，在拉扯之間，被告以台語跟我說
    「門關上，不然要以刀子刺你，我不管」，我沒有聽從，我
    不敢關上，他繼續拉扯，第2 次講同樣的話。他看到我不妥
    協，他手放鬆包包，左手勒住我的脖子，右手亮刀在我的前
    面晃動，我看到其左臂有刺青。我直覺將包包拿起來防住胸
    口，此時有一個清脆的女生聲音喊「警察來了」，被告就鬆
    開我脖子開門逃逸。此時我看到我的手已經流滿鮮血，隨後
    警察就到了等語（見本院94年10月24日審理筆錄），核與證
    人丁○○迭次於偵查中證稱：我看見男孩的媽媽坐在車內，
    歹徒戴口罩、持刀押著被害人，看見歹徒脅迫被害人交出皮
    包，被害人跟歹徒說我把皮包給你，你不要傷害我，但歹徒
    依然強拉被害人的皮包，同時有個超商的客人也有跑出來看
    並大喊警察來了，此時歹徒才很慌張的從被害人的車子內跑
    出來。我當時站在被害人汽車右前座的車窗旁，我可以很清
    楚的看到車內的情形，當時被害人是坐在駕駛座上，只能看
    到歹徒1 隻腳跪在副駕駛座的坐墊上，其右手持刀並強押著
    被害人欲搶被害人皮包，該刀子是長度約30公分左右的鋸齒
    狀刀子，事後看見被害人有受傷等語（見94年度偵字第
    15722 號卷第22頁），及本院審理時證稱：被害人的兒子進
    來表示他母親有危險，我立刻衝出去，站在右車門旁邊，我
    看到被告在車內戴著口罩持刀押著被害人要求被害人交出她
    的皮包。被告整個身體半跪在右前座，2 隻腳都在車內，1
    隻腳跪在椅子上，身體前頃，動作無法讓被害人有所反抗，
    右手拿刀、另外左手手臂去押著被害人的脖子。當時車門有
    關上，但不是關緊的。我聽到被告要求被害人將其錢包給他
    。被害人說我給你，你不要傷害我，被告下車逃逸時看見被
    告戴口罩，被害人下車後我看到被害人手上有受傷等語大致
    相符，且被害人之左大拇指裂傷3 公分，亦有林進興醫院診
    斷證明書1 份在卷可稽，復經本院當庭勘驗被告左手，其左
    手手背處有眼睛刺青、手腕處有圖騰刺青無誤，足見被告確
    有持刀進入被害人車內強拉被害人之皮包，脅迫被害人交出
    財物，並將左手勒住被害人之頸部，且施強暴於被害人時劃
    傷被害人之大拇指，因聽聞1 女子喊稱警察來了，才倉惶逃
    逸屬實。
  (二)次查，被告一上車就搶被害人之皮包，在被告拉扯被害人之
    皮包之時，被害人喊「錢給你、錢給你」，但是被告左手仍
    拉著皮包不放等情，業據被害人證述在卷，核與證人丁○○
    於偵查中證稱：車內情形是歹徒脅迫被害人交出皮包，被害
    人跟歹徒說我把皮包交給你，你不要傷害我，但歹徒依然強
    拉被害人的皮包等語（見上開偵查卷第22頁），及於本院時
    證稱：有看到被告與被害人拉扯皮包，因被告之車門有關上
    ，但沒有關緊，可以聽到車內交談，被害人說我給你，你不
    要傷害我等語相符。是被告確有在上車後，即動手拉扯被害
    人之皮包無訛，而縱使被告自上車後未喝令被害人交出財物
    ，然皮包內裝有現金及其他有價值之財物，其拉扯被害人皮
    包之動作，意在強取錢財，一般人均不致有所誤認。辯護人
    雖辯稱因被告要教訓被害人，所以才對被害人擋在胸前之皮
    包拉扯云云，惟被告果真僅欲教訓被害人，拉扯被害人之皮
    包並不能達其目的，其意如非在錢財，殊難想像。至於證人
    雖於本院審理時證稱其有聽到被告開口要求被害人將其錢包
    給他，與被害人於本院證稱被告僅有講「門關上、不然刺你
    」等語不符，惟證人於本院作證時距離案發當時，時間相隔
    已久，且證人當時所站位置係在車門外，未必逐字聽得清楚
    ，反觀被害人與被告同處一車，又直接面對被告之威脅，記
    憶應較深刻，是以應以被害人所言被告僅有以肢體動作強取
    被害人之皮包而未以言詞要脅被害人交出財物，較為真實。
  (三)又查，被告雖辯稱：當天我沒有拉扯被害人皮包，我險些撞
    到她，我就生氣，我想要教訓被害人，上車後我看被害人車
    門不關，我真的生氣，用手勒住被害人脖子叫她把車門關上
    ，我聽到被害人說把錢給我，我就嚇一跳下車云云。然被告
    進入被害人車內時，尚有戴口罩以遮掩容貌，此據證人丁○○於偵查及本院審理時均證述歷歷，而戴上口罩之目的在於
    遮掩容貌，被告如無不法意圖，何以畏懼他人認出其樣貌而
    戴上口罩？且如果真為被告所稱，是因看被害人開車太慢以
    致險生交通事故此等行車糾紛而欲找被害人出氣，依一般社
    會經驗，應是敲擊被害人車窗，請被害人搖下車窗溝通，或
    是喚被害人下車理論，或請警察到場處理，何以要尾隨被害
    人進入被害人自小客車車內教訓被害人？況且被告聽見1名
    女子高喊警察來了，即迅速離開被害人車內，此據被害人及
    證人均證述一致，如被告果真因行車糾紛而與被害人爭執，
    自可趁警察來時當場由警察排解調停，何以聽到警察來了，
    反而倉惶逃逸，被告所辯，實與常情有悖，不足採信。被告
    之主觀上確為強盜之意圖而進入被害人車內，應堪認定。至
    辯護人雖辯稱被害人並無看見被告有戴口罩，與證人丁○○
    所言不符，然被害人當時因過於害怕而不敢正視被告，僅有
    看到被告的側面，亦據被害人於本院審理中證述明確，而證
    人丁○○係在車門外觀看，被告下車逃逸時，曾仔細將被告
    樣貌看清楚，此據證人丁○○於偵查中指證被告並證稱：（
    問：被告當天有戴口罩，你何以可以很清楚的指證就是他？
    ）從口罩以外的臉部相貌、眼神、所戴的眼鏡跟他的髮型都
    可以指證是他，還有從他的身材也可以指證是他等語（見上
    開偵查卷第24頁）即知，是以應以證人所言被告當時有戴口
    罩較屬可採。
  (四)再查，被告雖否認持類似藍波刀之刀子在被害人眼前比劃，
    並辯稱其僅持有1 根鐵棍亂撥云云，惟被告當時右手確有持
    1 把鉅齒狀之刀子，並無持鐵棍，此經被害人及證人丁○○
    於本院時證述一致，且有被害人當場繪製之刀子形狀圖1 張
    在卷可稽。再參以卷內之診斷證明書，被告之左大拇指確受
    有3 公分裂傷，細繹被害人左手大拇指之傷害，如為鐵棍造
    成，應僅止於紅腫、瘀青之程度而非裂傷，然參諸被害人所
    繪製之刀子形狀圖中該把刀子之刀尖頗為尖銳，刀刃又呈鉅
    齒狀，可知被告左手大拇指之裂傷，應係被告以刀子在被害
    人面前比劃時，被害人於掙扎或拉扯過程中割傷被害人之大
    拇指所造成，應堪認定。被告否認其有持刀子要脅被害人云
    云，不足採信。
  (五)按強盜罪所施用之強暴、脅迫手段，祇須足以壓抑被害人之
    抗拒，使其喪失意思自由為已足，縱令被害人實無抗拒行為
    或抵抗無效，仍於強盜罪之成立不生影響。查被告見被害人
    上車之際未及將車門上鎖，有機可趁，持尖銳之類似藍波刀
    1 支行搶，足認其主觀上有強盜之犯意。況被告先以右手持
    刀、左手強拉被害人皮包，以此脅迫方式令被害人交出財物
    ，復以左手勒住被害人之脖子，右手持尖刀揮舞恫嚇被害人
    ，一般人如面對此景，大抵咸認為若不符從被告之命令，勢
    將激怒被告而導致其以刀傷人之可能，堪認已實施強暴、脅
    迫行為，雖被害人有本能之反抗、掙扎反應，惟被害人於反
    抗過程中已遭刀割致傷，益見被告所施用之強暴手段，客觀
    上已壓抑被害人之抗拒，使其喪失意思自由之程度甚明。至
    於被害人雖於本院審理時證稱被告以左手勒住其脖子施強暴
    於被害人，而證人丁○○則證稱被告係以左手壓住被害人脖
    子施強暴於被害人，惟被害人當時與被告同處一車，又係直
    接受到被告施加之不法腕力，而證人丁○○站在車外，縱使
    見到被告之左手對被害人之脖子施加壓力，然未必能清楚分
    辨是以勒住或壓住此等細節，是應以被害人所言，被告係以
    左手勒住被害人脖子，較屬可信。
  (六)綜上所述，本件事證明確，被告犯行堪已認定，應依法論科
    。
三、查被告持有之類似藍波刀之刀械，全長約30公分、鐵器材質
    ，前端尖銳，刀刃呈鋸齒狀，客觀上足以危害他人之生命、
    身體、健康，自屬兇器，被告持以強盜，核其所為，係犯刑
    法第330 條第2 項、第1 項之攜帶兇器加重強盜罪未遂罪。
    又被告已著手於加重強盜犯罪行為之實行而未發生犯罪之結
    果為未遂，爰依刑法第26條前段之規定，按既遂犯之刑度減
    輕其刑。被告曾於84年間，因違反肅清煙毒條例案件，經本
    院以84年度訴字第3168號分別就違反麻醉藥品管理條例部分
    判處有期徒刑3 月，就違反肅清煙毒條例案件部分判處有期
    徒刑3 年4 月，嗣經臺灣高等法院高雄分院以85年度上訴字
    第796 號就違反肅清煙毒條例案件部分撤銷原判決改判處有
    期徒刑3 年2 月確定，並經臺灣高等法院高雄分院裁定應執
    行有期徒刑3 年4 月確定，於88年1 月29日假釋出獄，於89
    年7 月19日假釋期滿視為執行完畢，為累犯，應依刑法第47
    條規定加重其刑，並先加後減之。爰審酌被告為貪圖不勞而
    獲，竟持兇器以暴力之手段強取婦女財物，對社會安全造成
    重大威脅，且犯後猶飾詞卸責，顯無悔意一切情狀，量處如
    主文所示之刑，以資懲儆。又被告持以強盜被害人財物之類
    似藍波刀之刀械1 支及口罩1 個，應屬被告所有供本件犯罪
    所用，惟未據扣案，亦無證據證明尚屬存在，爰不予宣告沒
    收，併此敘明。
四、公訴意旨另以：被告甲○○明知藍波刀具有鋒刃及背齒，足
    以割破人體導致血管斷裂流血，猶基於傷害之故意，手持藍
    波刀劃傷被害人丙○○左手大拇指，使被害人受有左大拇指
    裂傷3 公分之傷害，因認被告涉有傷害罪嫌。按犯罪事實應
    依證據認定之，無證據不得認定犯罪事實；又不能證明被告
    犯罪者，應諭知無罪之判決；刑事訴訟法第154 條第2 項、
    第301 條第1 項分別定有明文。又按，以強暴之方式實施強
    盜行為者，因係以有形力直接對人行使，過程中不免對被害
    人身體造成某程度之傷害，故行為人因犯強盜罪而致被害人
    受有普通傷害者，除其另有傷害被害人身體之故意，應分別
    情形依總則數罪併罰或從一重處斷者外，概應認此乃施暴之
    當然結果，而當為強暴行為吸收，不予論罪（最高法院24年
    決議採同一見解）。經查，被告持刀強盜被害人過程中，被
    害人並不記得如何遭被告劃傷，且證人丁○○亦未看到被告
    傷害被害人之行為，此據被害人及證人於本院審理時證述明
    確，堪認被害人所受傷害係被害人於被告強盜過程中，因試
    圖反抗，以致左手大拇指遭被告所持之類似藍波刀劃傷，並
    非被告基於傷害故意所為，且亦查無積極事證堪以證明被告
    確有另行傷害被害人之犯意行為，故難認被告涉有何等傷害
    犯行，揆諸首揭法條及判例意旨，本應為無罪之諭知，惟公
    訴意旨既認此部分與前開論罪科刑部分為想像競合犯，屬裁
    判上一罪關係，爰不另為無罪之諭知，附此敘明。
據上論斷，應依刑事訴訟法第299 條第1 項前段，刑法第330 條
第2 項、第1 項、第26條、第47條，判決如主文。
本案經檢察官乙○○到庭執行職務。
中　　華　　民　　國　　94　　年　　11　　月　　7 　　日
                  鳳山刑事第1 庭審判長法　官  陳志銘
                                      法  官  林永村
                                      法  官  林芳華
以上正本證明與原本無異。
如不服本判決，應於判決送達後10日內，向本院提出上訴狀。
中　　華　　民　　國　　94　　年　　11　　月　　8 　　日
                                      書記官  賴佳慧
附錄本案論罪科刑法條
刑法第330條
犯強盜罪而有第 321 條第 1 項各款情形之一者，處 7 年以上有
期徒刑。
前項之未遂犯罰之。
